臺灣臺北地方法院刑事判決
111年度訴字第770號
公  訴  人  臺灣臺北地方檢察署檢察官
被      告  曾族齊


指定辯護人  本院公設辯護人曾德榮
上列被告因違反毒品危害防制條例案件，經檢察官提起公訴（11
1年度偵字第11888號、111年度偵字第18659號、111年度偵字第1
9430號），本院判決如下：
    主  文
曾族齊犯如附表編號一至編號八所示之罪，各處如附表編號一至
編號八「罪名與宣告刑」欄所示之刑及沒收。應執行有期徒刑柒
年；扣案之iPhone 12手機壹支（IMEI碼：000000000000000號，
含門號0000000000號SIM卡壹張）沒收；未扣案之犯罪所得共新
臺幣叁萬肆仟伍佰元沒收，於全部或一部不能沒收或不宜執行沒
收時，追徵其價額。
    事  實
一、曾族齊明知甲基安非他命係毒品危害防制條例管制之第二級
    毒品，依法不得販賣及持有，竟分別為下列行為：
　㈠意圖營利，基於販賣第二級毒品甲基安非他命之犯意，以手
    機上之通訊軟體LINE作為聯繫工具，分別於附表編號一至編
    號五所示之時間、地點，以如附表編號一至編號五所示之重
    量、價格，販賣第二級毒品甲基安非他命予如附表編號一至
    編號五所示之人。
　㈡與李柏廷（另由本院審理中）共同意圖營利，基於販賣第二
    級毒品甲基安非他命之犯意聯絡，以手機上之通訊軟體LINE
    作為聯繫工具，分別於附表編號六至編號八所示之時間、地
    點，以如附表編號六至編號八所示之重量、價格，販賣第二
    級毒品甲基安非他命予張修齊。
二、案經臺北市政府警察局大同分局報告臺灣士林地方檢察署陳
    請臺灣高等檢察署檢察長令轉及臺北市政府警察局中正第一
    分局報告臺灣臺北地方檢察署檢察官偵查起訴。
    理  由
壹、程序事項
    被告以外之人於審判外之言詞或書面陳述，除法律有規定者
    外，不得作為證據，刑事訴訟法第159條第1項定有明文。又
    被告以外之人於審判外之陳述，雖不符刑事訴訟法第159條
    之1至第159條之4之規定，而經當事人於審判程序同意作為
    證據，法院審酌該言詞陳述或書面陳述作成時之情況，認為
    適當者，亦得為證據；當事人、代理人或辯護人於法院調查
    證據時，知有同法第159條第1項不得為證據之情形，而未於
    言詞辯論終結前聲明異議者，視為有前項之同意，刑事訴訟
    法第159條之5定有明文。查檢察官、被告曾族齊及辯護人於
    本院審理時，對本判決以下引用之證據資料，均表示沒有意
    見，且於言詞辯論終結前，均未就本院經調查採用之證據，
    主張有刑事訴訟法第159條第1項不得為證據之情形，本院復
    審酌各該證據作成時之情況，尚無違法不當之情形，且與待
    證事實具有關聯性，認以之作為證據應屬適當，揆諸上揭規
    定，應有證據能力。
貳、實體事項
一、本院之認定：
　㈠上揭犯罪事實，業據被告於偵查中及本院審理時均坦承不諱
    （見偵5782卷第22至29頁、第96頁、偵18659卷第10至15頁
    、偵11888卷第46至48頁、第239至241頁、本院卷第145、14
    8、152頁），核與證人陳威翔、張修齊偵查中之證述及共同
    被告李柏廷之供述情節相符（見偵5782第41至43頁、偵1865
    9卷第35至41頁、第143至144頁、偵19523卷第19至20頁、第
    120至121頁、本院卷第87頁），並有LINE對話紀錄、臺北市
    政府警察局大同分局111年3月2日搜索扣押筆錄、扣押物品
    目錄表、扣押物品收據在卷可稽（見偵5782卷第10至15頁、
    第53至59頁、偵18659卷第11至14頁、第107至115頁、偵字5
    782卷第60至66頁、偵19430卷第121至137頁），且有被告所
    有之iPhone 12手機1支（含門號0000000000號SIM卡1枚）扣
    案可憑，足認被告上開任意性自白與卷內證據資料相符，可
    資採為認定犯罪事實之依據。而依前開被告供述、LINE對話
    紀錄及證人張修齊之證述，附表編號二所示犯行之交易時間
    應為111年2月27日0時38分許、附表編號八所示犯行之毒品
    重量應為1公克，則起訴書附表編號2就交易時間記載為111
    年2月27日2時39分許、編號8就毒品重量記載為2公克，均應
    為誤載，此經檢察官於本院審理中當庭更正（見本院卷第14
    6頁），併此敘明。
　㈡一般民眾普遍認知買賣毒品是非法的，且政府查禁森嚴，重
    罰不寬貸。考量常情，倘非有利可圖，絕無甘冒被重罰之理
    。從而，舉凡有償交易，除非有反證證明確實另基於某種非
    圖利之本意外，不能因無法查悉販入價額作為是否高價賣出
    之比較，就認定行為人無營利之意思（最高法院93年度台上
    字第1651號、87年度台上字第3164號判決意旨）。本案被告
    與附表編號一至編號八所示買家均非至親或摯友，若無利潤
    可圖，衡情應無甘冒被重罰之風險，以相同價格或低價販賣
    第二級毒品之可能。且被告就附表編號六、七、八所示交易
    之毒品，在警詢中稱其向毒品來源「明哥」買的價額是17.5
    公克30,000元至32,000元 ，8.75公克是20,000元（見偵186
    59卷第15頁），亦即被告向「明哥」取得的毒品成本價約為
    1公克1,714元至1,829元（購買17.5公克）或2,286元（購買
    8.75公克），而被告就附表編號六、七、八所示毒品交易行
    為之交易價格為1公克2,000元或3,500元，均無低至2,000元
    以下，其售出價格有所不同極有可能是進價不同之故，足認
    其售價高於進價。況被告本案為警查獲時即自述待業中，並
    自承有施用毒品（見偵5782卷第17、20頁），可見被告確有
    動機販賣毒品賺取生活所需及購毒資金，足認被告販賣毒品
    之行為，確有營利意圖。綜上，本案事證明確，被告犯行均
    堪認定。
二、論罪科刑：
　㈠甲基安非他命為毒品危害防制條例第2條第2項第2款明文規定
    之第二級毒品，是核被告如附表編號一至編號八所為，均係
    犯毒品危害防制條例第4條第2項之販賣第二級毒品罪。被告
    歷次販賣前持有第二級毒品甲基安非他命之行為，各為販賣
    行為所吸收，均不另論罪。被告就附表編號六、七、八所示
    3次販賣毒品之犯行，與共同被告李柏廷有犯意聯絡及行為
    分擔，均應論以共同正犯。被告就附表編號一至編號八所示
    各次犯行間，犯意各別、行為互殊，應予分論併罰。
　㈡被告於偵查及本院審理中就附表所示8次犯行均自白有販賣第
    二級毒品甲基安非他命之事實，已如前述，則有毒品危害防
    制條例第17條第2項規定之適用，均應減輕其刑。
　㈢刑法第59條規定之酌量減輕其刑，必須犯罪另有特殊之原因
    與環境，在客觀上足以引起一般同情，認為即使予以宣告法
    定最低度刑，猶嫌過重者，始有其適用。此所謂法定最低度
    刑，固包括法定最低本刑，惟遇有其他法定減輕之事由者，
    則指適用其他法定減輕事由減輕其刑後之最低度刑而言。倘
    被告別有法定減輕事由者，應先適用法定減輕事由減輕其刑
    後，猶認其犯罪之情狀顯可憫恕，即使科以該減輕後之最低
    度刑仍嫌過重者，始得適用刑法第59條規定酌量減輕其刑（
    最高法院100年度台上字第744號判決意旨參照）。查被告本
    案各販賣1次予證人陳威翔、LINE暱稱「M」、「Johnson」
    、「😀😀😀」等真實姓名、年籍不詳之人，另販賣3次予證
    人張修齊，販賣對象與次數尚不多，其先後販賣如附表所示
    毒品之數量分別僅1、2、3、6公克，交易毒品之對象及販賣
    毒品數量有限，以其犯罪情節而論，惡性尚非重大不赦，又
    無證據足以證明被告為大量走私進口或長期販賣毒品之所謂
    「大盤」之販毒者，其惡性及犯罪情節核與大毒梟有重大差
    異，如不論其犯罪情節輕重，遽處以毒品危害防制條例第4
    條第2項販賣第二級毒品罪之法定本刑即無期徒刑或10年以
    上有期徒刑，誠屬情輕法重，過於嚴苛，難謂符合罪刑相當
    性及比例原則，更無從與大盤毒梟之惡行有所區隔。揆諸上
    揭說明，被告販賣如附表所示第二級毒品之犯罪情狀顯有堪
    予憫恕之處，爰依刑法第59條規定，就被告所犯各罪，均予
    以酌量減輕其刑。被告有以上所述2種刑之減輕事由，均依
    法依較少之數遞減其刑。
　㈣犯毒品危害防制條例第4條販賣毒品罪，供出毒品來源，因而
    查獲其他正犯或共犯者，減輕或免除其刑，毒品危害防制條
    例第17條第1項定有明文。所稱「因而查獲其他正犯或共犯
    者」，係指被告供出毒品來源之有關資料，諸如前手之姓名
    、年籍、住居所、或其他足資辨別之特徵等，使調查或偵查
    犯罪之公務員因而對之發動調查或偵查並查獲者。查被告雖
    於偵查中及本院審理中陳稱其本案販賣之毒品來源為「明哥
    」（真實姓名詳卷），然因被告就其交易之時間、數量等供
    述不清楚，現有證據薄弱，警方無法再對此人進一步追查，
    故並未查緝到案等情，有臺北市政府警察局中正第一分局11
    1年8月15日北市警中正一分刑字第1113009110號函及本院11
    1年9月27日公務電話紀錄在卷可憑（見本院卷第77、137頁
    ），是本案並未因被告供出毒品來源因而查獲其他正犯或共
    犯，自無毒品危害防制條例第17條第1項減輕或免除其刑規
    定之適用，併此敘明。
　㈤爰以行為人責任為基礎，審酌被告明知第二級毒品甲基安非
    他命並非可以合法販賣，而且容易成癮，對身心有極大損害
    ，仍數次販售甲基安非他命，其非法助長毒品流通，戕害國
    民健康，進而影響社會治安，危害重大，實應譴責。惟念被
    告犯後尚能坦認犯行，犯罪後態度尚可；酌及犯罪之動機、
    各該犯罪之手段、方法，販賣次數、販賣毒品數量及所獲利
    益；兼衡被告自述國中肄業之智識程度（惟戶籍資料記載高
    中肄業），之前擔任健身房櫃臺人員，目前待業中，家庭經
    濟狀況勉持（見偵5782卷第17、96頁、本院訴字卷第153頁
    ）、有施用毒品等案件經法院為科刑判決之紀錄（未經檢察
    官指明構成累犯）等一切情狀，就其所犯分別量處如附表編
    號一至編號八「罪名與宣告刑」欄所示之刑。酌以本案各次
    犯行之犯罪時間接近，犯罪手法相似，如以實質累進加重方
    式定應執行刑，科處刑罰之刑度顯將逾越各別犯罪行為之不
    法內涵，而有違罪責相當原則，是依多數犯罪責任遞減原則
    ，並酌以法律授與裁量權之目的，就附表編號一至編號八「
    罪名與宣告刑」欄所處之刑，定其應執行之刑如主文所示。
三、沒收：
　㈠犯毒品危害防制條例第4條之罪者，其供犯罪所用之物，不問
    屬於犯罪行為人與否，均沒收之，毒品危害防制條例第19條
    第1項定有明文。扣案之iPhone 12手機1支（IMEI碼：00000
    0000000000號，含門號0000000000號SIM卡1張）為被告所有
    ，供本案販賣毒品聯絡之用等情，為被告陳述在卷（見偵57
    82卷第22頁、本院卷第149頁）。是前揭扣案手機1支為被告
    所有供本案販賣毒品所用之物，依上開規定宣告沒收。
  ㈡犯罪所得，屬於犯罪行為人者，沒收之；前二項之沒收，於
    全部或一部不能沒收或不宜執行沒收時，追徵其價額，刑法
    第38條之1第1項前段、第3項定有明文。被告販賣如附表編
    號一至編號八所示第二級毒品共獲得買賣價金34,500元，業
    經本院認定如前，此犯罪所得雖未扣案，仍應依前揭規定宣
    告沒收，於全部或一部不能沒收或不宜執行沒收時，追徵其
    價額。
  ㈢至被告另為警查扣之第二級毒品甲基安非他命、吸食器、勺
    管、磅秤、分裝袋、iPhone 7手機等物(扣押物品目錄表見
    偵5782卷第13頁、偵18659卷第55頁)，並無證據可認與被告
    本案販賣第二級毒品犯行有關，爰均不予宣告沒收。
據上論斷，應依刑事訴訟法第299條第1項前段，判決如主文。
本案經檢察官林鋐鎰偵查起訴，檢察官林婉儀、高怡修到庭實行
公訴。
中　　華　　民　　國　　111 　年　　10　　月　　27　　日
　　　　　　　　　刑事第五庭  審判長法　官　林虹翔
　　　　　　　　　　　　　　　　　　法  官  陳冠中 
　　　　　　　　　　　　　　　　　　法　官　卓育璇
以上正本證明與原本無異。
如不服本判決，應於收受送達後20日內向本院提出上訴書狀，並
應敘述具體理由；其未敘述上訴理由者，應於上訴期間屆滿後20
日內向本院補提理由書（均須按他造當事人之人數附繕本）「切
勿逕送上級法院」。因疫情而遲誤不變期間，得向法院聲請回復
原狀。
　　　　　　　　　　　　　　　　    書記官　鄭淑丰
中　　華　　民　　國　　111 　年　　10　　月　　27　　日

附錄本案論罪科刑法條：
毒品危害防制條例第4條第2項
製造、運輸、販賣第二級毒品者，處無期徒刑或十年以上有期徒
刑，得併科新臺幣一千五百萬元以下罰金。

附表
編號 購買者 交易時間 交易地點 交易毒品、交易金額（新臺幣） 罪名與宣告刑 一 陳威翔 111年2月17日21時26分許 臺北市松山區民生社區某處 曾族齊交付甲基安非他命2公克（價格3,000元）予陳威翔，陳威翔再匯款3,000元至曾族齊所有之郵局00000000000000號帳戶。 曾族齊犯販賣第二級毒品罪，處有期徒刑叁年。 扣案之iPhone 12手機壹支（IMEI碼：000000000000000號，含門號0000000000號SIM卡壹張）沒收。 未扣案之犯罪所得新臺幣叁仟元沒收，於全部或一部不能沒收或不宜執行沒收時，追徵其價額。 二 真實姓名、年籍不詳，LINE暱稱「M」 111年2月27日0時38分許 臺北市松山區永春捷運站附近 曾族齊交付甲基安非他命3公克（價格8,000元）予M，並當場收取現金8,000元。 曾族齊犯販賣第二級毒品罪，處有期徒刑叁年貳月。 扣案之iPhone 12手機壹支（IMEI碼：000000000000000號，含門號0000000000號SIM卡壹張）沒收。 未扣案之犯罪所得新臺幣捌仟元沒收，於全部或一部不能沒收或不宜執行沒收時，追徵其價額。  三 真實姓名、年籍不詳，LINE暱稱 「Johnson」 111年2月28日0時16分許 臺北市大安區忠孝新生捷運站廁所 曾族齊交付甲基安非他命1公克（價格3,000元）予Johnson，並當場收取現金3,000元。 曾族齊犯販賣第二級毒品罪，處有期徒刑貳年玖月。 扣案之iPhone 12手機壹支（IMEI碼：000000000000000號，含門號0000000000號SIM卡壹張）沒收。 未扣案之犯罪所得新臺幣叁仟元沒收，於全部或一部不能沒收或不宜執行沒收時，追徵其價額。  四 真實姓名、年籍不詳，LINE暱稱「😀😀😀」 111年2月26日18時25分許 臺北市○○區○○○路000號國聯大飯店 曾族齊交付甲基安非他命1公克（價格3,000元）予😀😀😀，😀😀😀再匯款3,000元至曾族齊所有之中國信託銀行帳號000000000000號帳戶。（起訴書附表誤載為000000000000號） 曾族齊犯販賣第二級毒品罪，處有期徒刑貳年玖月。 扣案之iPhone 12手機壹支（IMEI碼：000000000000000號，含門號0000000000號SIM卡壹張）沒收。 未扣案之犯罪所得新臺幣叁仟元沒收，於全部或一部不能沒收或不宜執行沒收時，追徵其價額。  五 真實姓名、年籍不詳，LINE暱稱「世晟-丰家設計」 111年3月1日22時許 臺北市七張捷運站附近 曾族齊交付甲基安非他命6公克（價格6,000元）予世晟-丰家設計，世晟-丰家設計再匯款6,000元至曾族齊所有之中國信託銀行帳號000000000000號帳戶。（起訴書附表誤載為000000000000號） 曾族齊犯販賣第二級毒品罪，處有期徒刑叁年肆月。 扣案之iPhone 12手機壹支（IMEI碼：000000000000000號，含門號0000000000號SIM卡壹張）沒收。 未扣案之犯罪所得新臺幣陸仟元沒收，於全部或一部不能沒收或不宜執行沒收時，追徵其價額。  六 張修齊 110年6月30日21時15分許 臺北市龍山寺捷運站廁所 曾族齊交付甲基安非他命2公克（價格4,000元）予張修齊，張修齊以LINE PAY轉帳4,000元至李柏廷之LINE PAY帳戶（販賣價金實際上是由曾族齊取得）。 曾族齊共同犯販賣第二級毒品罪，處有期徒刑叁年。 扣案之iPhone 12手機壹支（IMEI碼：000000000000000號，含門號0000000000號SIM卡壹張）沒收。 未扣案之犯罪所得新臺幣肆仟元沒收，於全部或一部不能沒收或不宜執行沒收時，追徵其價額。  七 張修齊 110年7月23日16時55分許 臺北市○○區○○街0巷00號 曾族齊交付甲基安非他命2公克（價格4,000元）予張修齊，張修齊以LINE PAY轉帳4,000元至李柏廷之LINE PAY帳戶（販賣價金實際上是由曾族齊取得）。 曾族齊共同犯販賣第二級毒品罪，處有期徒刑叁年。 扣案之iPhone 12手機壹支（IMEI碼：000000000000000號，含門號0000000000號SIM卡壹張）沒收。 未扣案之犯罪所得新臺幣肆仟元沒收，於全部或一部不能沒收或不宜執行沒收時，追徵其價額。  八 張修齊 110年9月6日22時許 新北市新店區光明街某處 曾族齊交付甲基安非他命1公克（價格3,500元）予張修齊，張修齊以LINE PAY轉帳3,500元至李柏廷之LINE PAY帳戶（販賣價金實際上是由曾族齊取得）。 曾族齊共同犯販賣第二級毒品罪，處有期徒刑貳年拾月。 扣案之iPhone 12手機壹支（IMEI碼：000000000000000號，含門號0000000000號SIM卡壹張）沒收。 未扣案之犯罪所得新臺幣叁仟伍佰元沒收，於全部或一部不能沒收或不宜執行沒收時，追徵其價額。